【裁判字號】    89,訴,1661
【裁判日期】    900104
【裁判案由】    違反懲治盜匪條例等
【裁判全文】
臺灣桃園地方法院刑事判決                        八十九年度訴字第一六六一號
    公  訴  人  臺灣桃園地方法院檢察署檢察官
    被      告  甲○○
                己○○
                戊○○
                庚○○
    共      同
    選任辯護人  丙○○
右列被告等因違反懲治盜匪條例等案件，經檢察官提起公訴（八十九年度偵字第一○○九六號），本院判決如左：
    主    文
甲○○以強暴、脅迫使人行無義務之事，處拘役參拾日，如易科罰金，以參佰元折算
壹日，緩刑貳年。其餘被訴傷害部分公訴不受理。
戊○○以強暴妨害人行使權利，處拘役參拾日，如易科罰金，以參佰元折算壹日，緩
刑貳年。其餘被訴傷害部分公訴不受理。
己○○、庚○○被訴傷害部分均公訴不受理。
    事    實
一、緣甲○○與乙○○為朋友關係，因甲○○懷疑乙○○與其搶奪男友，遂邀約乙○○於民國八十九年七月三日晚上十時四十五時許，至桃園縣中壢市○○路二七○
    巷與永安街口見面，同時甲○○並夥同己○○、戊○○、庚○○（其等所涉傷害
    罪部分，業經告訴人乙○○撤回告訴，詳如後述）、丁○（業經檢察官另行為不
    起訴處分）一同前往，雙方會面後，因甲○○與乙○○發生口角，進而拉扯，甲○○並出手毆打乙○○，在旁之己○○、戊○○、庚○○隨即加入共同出手毆打
    乙○○，而於甲○○共同出手毆打乙○○之際，甲○○因見乙○○肩上背有皮包
    乙只（包括現金新台幣（下同）四百元、金融卡二張、身分證乙張等物），為出
    手方便，乃另行起意恫稱：你若不將皮包放下來，我就更加要動手打你等語，迫
    使乙○○將其所有之上開皮包放置於上開案發現場地上而行無義務之事，事後甲○○並將上開皮包帶走，其間，戊○○出手打乙○○一巴掌後，見乙○○手持行
    動電話一具，為阻止乙○○打電話求救，遂臨時起意將乙○○所有之行動電話一
    具強行取走，妨害乙○○行使使用行動電話之權利。嗣於八十九年七月六日凌晨
    一時許，為警循線在甲○○所有之車牌號碼VNH-八一九號輕機車坐墊內起出乙○○所有之上開皮包，及在桃園縣中壢市○○路二五八號一樓戊○○工作處，起出
    乙○○所有之上開行動電話。
二、案經被害人乙○○訴由桃園縣警察局中壢分局報請臺灣桃園地方法院檢察署檢察
    官偵查起訴。
    理    由
壹、有罪部分：
一、訊據被告甲○○、戊○○固均坦承曾於右開時地，與告訴人乙○○發生口角爭執
    ，進而拉扯之事實，惟均矢口否認有何強制罪之犯行，被告甲○○辯稱：案發當
    時伊確實有叫告訴人把皮包放在地上，怕拉扯時弄壞，後來告訴人先走，伊就將
    之放在伊機車坐墊下，想找機會還她，但伊第二天打電話給告訴人時，無人接聽
    ，所以無法還給她云云；而被告戊○○則以案發當時，伊為了阻止告訴人繼續講
    電話，所以才將行動電話拿走，後來告訴人先走，伊未及還她，第二天又找不到
    告訴人，伊才將行動電話帶在身上等語置辯。惟查：
    （一）右揭事實，迭據告訴人乙○○於偵查（見偵查卷第六八、六九頁）及本院
          調查程序中（見本院九十年三月二十八日訊問筆錄）指述綦詳。
    （二）又右揭事實業據被告甲○○、戊○○於警訊中均坦承不諱（見偵查卷第一
          五、一七頁），並核與告訴人之指述一致，而參以被告甲○○、戊○○於
          本院審理中亦就其等於案發當時均曾出手毆打告訴人一節供承在卷，及被
          告甲○○於本院調查程序自承：案發當時伊確實有叫告訴人把皮包放在地
          上等語（見本院九十年三月二十八日訊問筆錄），而被告戊○○於本院調
          查程序中並陳稱：伊當時為了阻止告訴人乙○○繼續講電話，才拿走告訴
          人所有之行動電話等語（見本院同上訊問筆錄），足認被告甲○○、許秋
          華於警訊中之自白應與事實相符，堪予採信。
    （三）再者，證人丁○及同案被告己○○、庚○○於警訊、偵查及本院調查程序
          中亦均就上開各情證述明確在卷。
    （四）綜上所述，被告甲○○、戊○○所辯，顯均係事後避重就輕之詞，皆委無
          足取。此外復有贓物領據乙紙附卷可稽（附於偵查卷第三二頁）。本件事
          證明確，被告等右揭犯行，洵堪認定，均應依法論科。
二、按行為後法律有變更者，適用裁判時之法律，刑法第二條第一項前段定有明文。
    查本件被告甲○○、戊○○行為後，刑法第四十一條規定已於九十年一月四日修
    正，並自同年月十日公布施行，該條文第一項修正後規定：「犯最重本刑為五年
    以下有期徒刑以下之罪，而受六個月以下有期徒刑或拘役之宣告，因身體、教育
    、職業、家庭之關係或其他正當事由，執行顯有困難者，得以一元以上三元以下
    折算一日，易科罰金。但確因不執行所宣告之刑，難收矯正之效或難以維持法秩
    序，不在此限。」「併合處罰之數罪，均有前項情形，其應執行之刑逾六月者，
    亦同。」；又同法施行法第三條之一亦同時修正規定為：「刑法第四十一條之規
    定，中華民國九十年一月四日刑法修正施行前已裁判確定之處罰，未執行或執行
    未完畢者，亦適用之。」「未諭知易科罰金之處罰者，亦同。」，並自同年月十
    二日起施行，以之與修正前刑法第四十一條規定之內容相比較，對被告所犯之罪
    刑得易科罰金之結果均相同，惟依刑法第二條第一項前段規定，仍應適用裁判時
    即修正後刑法第四十一條第一項前段之規定，合先敘明。
三、查被告甲○○以上開強暴、脅迫手段，使告訴人乙○○將其所有之上開皮包放置
    於案發現場地上而行無義務之事；被告戊○○則以上開強暴手段，取走告訴人乙○○所有之上開行動電話，妨害告訴人行使使用行動電話之權利，核其等所為，
    均係犯刑法第三百零四條第一項之強制罪。公訴意旨雖認被告甲○○、戊○○上
    開所為均係犯懲治盜匪條例第五條第一項第一款之強盜罪，然告訴人乙○○於本
    院調查程序中陳稱：皮包拿回來時，裏面東西並無短少等語（見本院九十年三月
    二十八日訊問筆錄），且告訴人亦將上開其所有之行動電話、皮包（包括現金四
    百元、金融卡二張、身分證乙張）等物領回，有告訴人出具之贓物領據乙紙在卷
    足憑，再佐以被告甲○○、戊○○取走告訴人所有上開皮包、行動電話後，至為
    警查獲之日，相隔已有二、三日之久，被告等仍分別將皮包、行動電話置於平日
    騎用之機車坐墊下及身上，而未見其等對上開物品有為任何處分或使用之情，及
    被告二人所取走之上開物品性質上皆具專屬性、日用性，非具有特殊價值性等情
    ，足見被告二人於主觀上尚無為自已不法所有之意圖，是起訴法條容有未洽，惟
    起訴基本事實相同，爰依法變更起訴法條。爰審酌被告甲○○、戊○○為朋友間
    之男女感情糾紛，竟訴諸非法方式，影響社會善良風氣，惟被告甲○○、戊○○
    於行為時分別僅年滿十九歲、十八歲，有被告等之年籍資料在卷足參，思慮未周
    ，被告等亦無任何前科紀錄，素行尚稱良好，及其等犯罪之動機、目的，而被告
    等於犯罪後已與告訴人達成民事和解，賠償告訴人所受之損害，並於本院調查程
    序中當庭向告訴人道歉，取得告訴人之諒解，頗具有悔意等一切情狀，各量處如
    主文所示之刑，並均諭知易科罰金之折算標準，以資懲儆。末查，被告甲○○、
    戊○○前均未曾受有期徒刑以上刑之宣告，有臺灣高等法院被告全國前案紀錄表
    及臺灣桃園地方法院檢察署刑案資料查註紀錄表各一份附卷可稽，因一時失慮，
    偶罹刑典，其等經此刑之宣告後，應知警惕而無再犯之虞，本院因認暫不執行其
    等之刑為當，爰併予以均宣告緩刑二年，用啟自新。
貳、公訴不受理部分（被告甲○○、己○○、戊○○、庚○○被訴傷害罪部分）：
一、公訴意旨略以：被告甲○○於八十九年七月三日晚上十時四十五分許，因懷疑乙○○與其搶奪男友，乃與被告己○○、戊○○、庚○○及丁○（業經檢察官另行
    為不起訴處分）等五人，邀約乙○○至桃園縣中壢市○○路二七○巷與永安街口
    ，由被告甲○○、己○○、戊○○、庚○○共同予以毆打，致乙○○受有頭部外
    傷瘀傷、四肢多處瘀傷、擦傷等傷害，因認被告等均涉有刑法第二百七十七條第
    一項之普通傷害罪嫌云云。
二、按告訴乃論之罪，告訴人於第一審辯論終結前得撤回其告訴，又告訴經撤回者，
    法院應諭知不受理之判決，刑事訴訟法第二百三十八條第一項、第三百零三條第
    三款定有明文。
三、本件被告等因涉上開傷害犯行，經檢察官提起公訴，認係均犯刑法第二百七十七
    條第一項之普通傷害罪，依同法第二百八十七條前段規定，須告訴乃論。茲據告
    訴人乙○○於本院調查程序中，當庭聲請撤回其告訴，有本院九十年三月二十八
    日訊問筆錄在卷可稽，依照前開法條之規定，被告甲○○、己○○、戊○○、庚○○傷害部分犯行，爰依法均諭知不受理之判決。
據上論斷，應依刑事訴訟法第二百九十九條第一項前段、第三百零三條第三款、第三
百條，刑法第二條第一項前段、第三百零四條第一項、修正後第四十一條第一項前段
、第七十四條第一款，罰金罰鍰提高標準條例第一條前段、第二條，判決如主文。
本案經檢察官魏雯祈到庭執行職務。
中      華      民      國      九十      年      四      月    十一    日
                                  臺灣桃園地方法院刑事第二庭
                                      法  官     王美玲
右正本證明與原本無異。
如不服本判決，應於判決送達後十日內向本院提出上訴狀( 應附繕本 )，上訴於
臺灣高等法院。
                                      書記官     賴玉真
中        華        民        國   九十   年   四   月    十六    日
附論罪科刑依據之法條：
刑法第三百零四條
以強暴、脅迫使人行無義務之事或妨害人行使權利者，處三年以下有期徒刑、拘役或
三百元以下罰金。
前項之未遂犯罰之。


司法院資訊處製作；財團法人民間司法改革基金會備份。
